臺灣高等法院高雄分院刑事裁定　　　　100年度交抗字第153號
抗　告　人
即 異 議人
即受處分人　黃俊偉
上列抗告人因聲明異議案件，不服臺灣高雄地方法院中華民國10
0 年5 月10日裁定（99年度交聲字第3270號），提起抗告，本院
裁定如下：
    主  文
抗告駁回。
    理  由
一、原處分意旨略以：抗告人即異議人即受處分人（下稱異議人
    ）黃俊偉於民國99年7 月28日16時54分許，駕駛車號4756-M
    E 號自小貨車，行經高雄市○○區○○路御宿汽車旅館旁，
    因(一)汽車駕駛人行車速度，超過規定之最高時速未滿20公里
    ；(二)道路臨時發生障礙不減速慢行，經舉發依道路交通管理
    處罰條例第40條、第44條第1 項第7 款規定，裁處罰鍰新臺
    幣（下同）2,200 元，並依同條例第63條第1 項規定，記違
    規點數1 點等情。
二、抗告意旨略以：縱認異議人時速為59.1公里，但實務上就超
    速照相皆有10公里之誤差值，應予列入考量，且承辦員警丈
    量煞車距離時，亦可能有誤差；另當時係因油罐車由前方切
    入，致異議人為閃避前車而擦撞停放於路邊之自小客車，並
    非道路臨時發生障礙不減速慢行而肇事，或異議人疏未注意
    車前狀況，此外，異議人已和對方達成和解，為此提出抗告
    ，請求撤銷原處分及原裁定等語。
三、按汽車駕駛人，行車速度，超過規定之最高時速，或低於規
    定之最低時速，除有第43條第1 項第2 款情形外，處1,200
    元以上2,400 元以下罰鍰；汽車駕駛人，駕駛汽車，因道路
    上臨時發生障礙，不減速慢行者，處600 元以上1,800 元以
    下罰鍰，道路交通管理處罰條例第40條、第44條第1 項第7
    款分別定有明文。經查：
（一）異議人於99年7 月28日16時54分許駕駛車號4756-ME 號自
      小貨車，行經高雄市○○區○○路御宿汽車旅館旁，因張
      鎮麒所駕駛之3901-GK 自小客車沿興西路北向南慢車道路
      邊臨時停車，異議人所駕上開自小貨車煞車時，不慎右前
      車頭撞及張鎮麒之上開自小客車左後車尾等情，有高雄市
      政府警察局楠梓分局道路交通事故現場圖、調查報告表、
      高雄市政府警察局交通大隊交通事故談話紀錄表、現場照
      片在卷可稽，復為異議人所不爭執，此部分事實應堪認定
      。
（二）道路交通管理處罰條例第44條第1 項第7 款所定之「道路
      上臨時發生障礙」情況，就文義解釋而言，泛指一切足以
      阻礙用路人使用道路權利，致影響道路交通安全秩序之物
      體或情狀，而張鎮麒之上開自小客車於案發當時，顯已佔
      用該路段部分慢車道，致影響於同路同方向駕駛上開自小
      貨車在後之異議人，則張鎮麒路邊臨時停車行為，顯已阻
      礙異議人使用道路權利，致影響道路交通安全秩序，應屬
      道路上臨時發生障礙之情形甚明。
（三）汽車行駛時，駕駛人應注意車前狀況，並隨時採取必要之
      安全措施，道路交通安全規則第94條第3 項定有明文。又
      所謂不減速慢行之涵義，應由駕駛人視當時行車及交通情
      況酌量減速至可以隨時停車之準備。再後車撞擊前方違規
      停車車輛時，是否符合「道路上臨時發生障礙，不減速慢
      行」之規定，宜考量二車發生撞擊前之互動關係，如車輛
      併排違規行為發生時，後車仍有足夠之反應時間（或距離
      ），則應注意並減速慢行；反之，前方車輛如驟然違規併
      排停車，致後車不及應變減速者，即應不宜依上開規定處
      罰。本件張鎮麒上開自小客車係臨停於上開路段，則異議
      人駕駛上開自小客車，應可注意，並能注意，而疏未注意
      及早停止而肇事，異議人確有未注意車前狀況及減速慢行
      之違規情事。至異議人雖以，其為閃避在前之油罐車始肇
      事云云，然異議人確有疏未注意車前狀況，而遇道路上臨
      時發生障礙，不減速慢行之違規行為存在，是異議人自無
      從以為閃避前車為由，解免其應負之交通違規責任。
（四）本件交通事故經現場處理警員陳念宗至現場量得異議人車
      輛右煞車痕為19.7公尺，左煞車痕為22.7公尺，平均煞車
      痕為21.2公尺（19.7＋22.7除以2 ＝21.2公尺），有高雄
      市政府警察局舉發違反道路交通管理事件通知單、道路交
      通事故現場圖在卷可證（見原審卷第16、23頁），而警員
      陳念宗測量煞車距離時，有會同異議人確認無誤等情，並
      據證人陳念宗證述明確（見本院卷第14頁），異議人於本
      院訊問時，亦稱：「我對煞車痕的長度無意見」等語（見
      本院卷第14頁），是異議人抗告意旨稱，本案煞車痕長度
      有誤差云云，尚屬無據。
（五）依汽車煞車距離、行車速度及道路摩擦係數對照表記載「
      車速＝（√煞車距離×2 ×摩擦係數×9.8 ）×3.6 ＝√
      （254.3 ×煞車距離×摩擦係數），煞車痕以最長一條為
      準」（見原審卷第34頁），則本案現場為市區道路，摩擦
      係數依該對照表所載為0.75，異議人當時車行時速應為每
      小時65.761858 公里〔（√22.7×2 ×0.75×9.8 ）×3.
      6 ＝65.761858 〕；另依高雄市政府警察局交通警察大隊
      100 年4 月6 日高市警交五字第1000013299號函所載「現
      場煞車痕跡計算行車速度公式為√（平均煞車痕跡×摩擦
      係數×254 ）」（見原審卷第38頁），則異議人當時車行
      時速應為每小時63.54998公里（√21.2×0.75×254 ＝63
      .54998），本院乃採有利被告之計算公式，認定異議人當
      時車行時速應為每小時63.5 4998 公里，是高雄市政府警
      察局舉發違反道路交通管理事件通知單上記載，異議人當
      時行車時速應為「每小時59.1公里」，顯屬錯誤，應予更
      正。
（六）異議人當時車行時速應為每小時63.54998公里，既如上述
      ，而該路段限速每小時50公里，異議人有超速行駛之情狀
      ，且其車速已逾可容許之誤差時速10公里，足徵異議人確
      已超速行駛無誤。異議人雖質疑以煞車痕長度按對照表換
      算行車速度是否得宜云云，惟以煞車痕長度換（推）算車
      速，並未考量車輛輪胎鎖死前之煞車過程與撞擊時之動能
      損耗，故所對照（換算）之車速為保守之推估（低於實際
      車速），今由於汽車工業、道路鋪面等技術之進步，在相
      同條件下，煞車距離可能更為減少（煞車痕更短），依原
      有對照表（公式）推算車速，將更低於實際車速等情，有
      高雄市政府警察局交通警察大隊99年10 月14 日函在卷可
      參（見原審卷第19頁），足認異議人確有超速之違規情事
      。
（七）至於異議人有無和另依違規停車之第三人張鎮麒達成和解
      ，為民事損害賠償填補之問題，要與本案交通違規行為無
      關，異議人認達成民事和解即無庸受交通違規裁罰云云，
      尚有誤會。
  綜上所述，異議人確有前揭違規行為，原處分機關依道路交通
  管理處罰條例第40條、第44條第1 項第7 款規定，裁處異議人
  罰鍰2200元，並依同條例第63條第1 項記違規點數1 點，並無
  違法不當，應予維持。原裁定核無違誤，異議人抗告意旨，仍
  執前詞，指摘原裁定不當，為無理由，應予駁回。
四、據上論結，應依道路交通事件處理辦法第25條，刑事訴訟法
    第412條，裁定如主文。
中    華    民    國   100    年    8     月    4     日
                  刑事第十一庭  審判長法  官  翁慶珍
                                      法  官  孫啟強
                                      法  官  石家禎
以上正本證明與原本無異。
不得再抗告。
中    華    民    國   100    年    8     月    4     日
                                      書記官  黃月瞳